# 请教陈版：因收确认政策变更，IPO申报期前的资产收购商誉是否需要重新调整

提问人：jly6765699 时间：2020-11-13 14:33:09
项目背景：
一个企业的IPO项目，申报期为18-20年。
事项 1 ：企业 2016 年初新三板挂牌，申报及年审会计师为A， 16 年企业收购了一个公司，评估基准日为 2016 年 1 月 31日，B会所审计账面净资产为 840 万（收入确认基本以开票），评估值为 876 万，交易价格为 876 万。收购协议中约定，过渡期结束后，若净资产（未约定是否是审计后的）小于基准日的，由被收购方现金补足。最终合并日为 2016年 10 月 1 日，合并日账面净资产为 844 万，A事务所调整后确认的净资产为 804 万（主要为坏账的调整，实际未执行现金补足），合并报表中确认商誉876-804=72万，该时段企业的收入确认主要以开票。且双方并未履行收购协议中对于过渡期结束后净资产小于基准日的相关约定。
事项 2 ： 2018 年该企业成为上市公司的收购标的，但并未通过证监会审核，根据上市公司公告，C事务所出具了2016-2018年 6 月审计报告，由于 16 年的收购事项在报告期内，所以用完工百分比法对 2016 年收购事项进行重新调整，用完工百分比法确认收入后， 2016 年 930 时点净资产为 1500 万，故在当期合并报表中确认1500-876=624万的营业外收入。
事项 3 ：我们目前做IPO前期尽职调查，对申报期内及期初的相关问题进行梳理，收入确认原则为终验法。
问题：我们是否需要用终验法对 2016 年的收购事项进行重新审计。以确认对 2016 年合并报表的商誉或营业外收入的影响，该数据将间接影响申报期初的数据？

回答人：chenyiwei
需要用终验法对 2016 年的收购事项进行重新审计。以确认对 2016 年合并报表的商誉或营业外收入的影响，该数据将间接影响申报期初的数据。
理论上，如果 2016 年收购时对被收购方各项资产、负债的公允价值计量完全符合准则规定，则不论收入确认应采用完工百分比法还是终验法，对购买日被收购方可辨认净资产的公允价值计量都不会产生影响，会计政策变更只影响购买日后期间的核算。但在实务中，大量情况都是对存货直接按账面价值作为公允价值，这不符合准则规定，才会引起这些问题。
参考：《瑞华研究 2010 ～ 2019 汇编》之“问题3-2-66（会计政策变更的追溯调整导致的合并对价分摊的处理）”。